【裁判字號】    97,訴,907
【裁判日期】    970814
【裁判案由】    侵權行為損害賠償
【裁判全文】
臺灣高雄地方法院民事判決               97年度訴字第907號
原      告  己○○
                      樓
被      告  丙○○
                      現羈押於臺灣高雄看守所
            戊○○
            甲○○
                      1
            丁○○
                      現羈押於臺灣高雄看守所
            乙○○
上列當事人間請求損害賠償事件，原告提起刑事附帶民事訴訟（
96年度附民字第141 號），經刑事庭裁定移送，本院於民國97年
7月31日言詞辯論終結，判決如下：
    主      文
被告應連帶給付原告新臺幣捌拾萬元。
訴訟費用由被告連帶負擔。
    事實及理由
壹、程序部分
一、按訴狀送達後，原告不得將原訴變更或追加他訴，但擴張或
    減縮應受判決事項之聲明者，不在此限，民事訴訟法第 255
    條第1 項第3 款定有明文。本件原告起訴請求被告應連帶給
    付原告新台幣（下同）120 萬元（見附民卷第2 頁），嗣於
    本院審理中變更其訴之聲明為：被告應連帶給付原告80萬元
    （見本院卷第38頁），核其所為訴之變更係屬應受判決事項
    聲明之減縮，揆諸前揭規定，應予准許。
二、被告戊○○、被告甲○○、乙○○均未於言詞辯論期日到場
    ，經核無民事訴訟法第386 條所列各款之情形，爰依原告之
    聲請，准由其一造辯論而為判決。
貳、實體部分
一、原告起訴主張：其於95年4 月10日下午3 時5 分許前往位於
    高雄縣鳳山市○○路之土地銀行鳳山分行領取現金80萬元，
    並將現金置於機車置物箱內，竟遭被告丁○○盯上認作得以
    行搶之對象，並由被告丁○○以簡訊將原告特徵告知被告丙○○，被告丙○○則與被告戊○○、甲○○、乙○○等人分
    騎2 部機車，在高雄縣鳳山市○○路與自治街口前追撞原告
    ，使原告因遭撞倒而不能抗拒後，強行騎走原告之機車，並
    搶取原告置於機車置物箱內之現金80萬元，將原告之機車棄
    置於高雄縣鳳山市○○路○段248 巷（下稱系爭搶案）。為
    此爰依民法第184 條第1 項前段、第185 條侵權行為之法律
    關係，提起本件訴訟等語。並聲明求為判決：如主文所示。
二、被告丙○○、丁○○則以：其二人確有於前揭時、地強取原
    告金錢80萬元之情事，但其現遭羈押於看守所內，實無力償
    還原告所受損害等語置辯，並聲明：原告之訴駁回（見本院
    卷第117 頁）。被告張榮富雖未於言詞辯論期日到庭，惟其
    前於準備程序進行中到庭辯稱：其未參與系爭搶案，當時其
    正在台南市○○○段火車站附近的咖啡店工作，有不在場證
    明等語。並聲明：原告之訴駁回（見本院卷第49至51頁）。
    至於被告戊○○、甲○○、乙○○則均未於言詞辯論期日到
    場，亦未提出書狀作何聲明或陳述。
三、本件兩造不爭執事項如下：
  (一)被告丁○○、丙○○有參系爭搶案。
  (二)原告遭被告強取之金錢為80萬元。
  (三)被告均因共同涉犯多起強盜、搶奪案件（含本件系爭搶案）
    ，經本院以96年度訴字第1584號判決判分別判處被告丙○○
    應執行有期徒刑25年、被告戊○○應執行有期徒刑23年、被
    告丁○○應執行有期徒刑20年、被告甲○○應執行有期徒刑
    22 年 、被告江澤明應執行有期徒刑14年（見本院卷第4 至
    22頁），被告均上訴，現由台灣高等法院高雄高分院97年度
    上訴字第674 號案件審理中。
四、本件爭點為：(一)系爭搶案是否由被告等人共同為之？(二)原告
    依侵權行為之法律關係請求被告連帶賠償搶取之金錢80萬元
    ，有無理由？茲分述如下：
  (一)系爭搶案是否由被告等人共同為之？
  1.系爭搶案發生當時，係由被告丁○○在銀行內尋找、鎖定行
    搶對象，且將目標特徵以簡訊通知被告丙○○，再由被告丙○○、戊○○、甲○○、乙○○等人騎乘機車尾隨目標，下
    手行搶之事實，業據被告丁○○自承其於95年4 月10日下午
    在銀行尋找目標後，將目標特徵通知被告丙○○等語，被告
    丙○○亦自承其確有與被告戊○○、甲○○、乙○○等人一
    起下手行搶等情在卷至明（見本院卷第143 頁），被告丁○○復於警詢中坦認其於95年4 月10日下午3 時許進入銀行內
    尋找目標後，傳簡訊給丙○○，丙○○等人再尾隨目標行搶
    ，搶得後約在鳳山的一家麥當勞分贓，土地銀行鳳山分行監
    視錄影帶於95年4 月10日下午3 時3 分所錄得一位穿黑衣在
    銀行內東張西望的人就是其本人無誤等語（見警卷(一)第13頁
    背面至第14頁、第43頁下方照片），而依通聯紀錄顯示，被
    告丁○○所持用門號為0000000000之行動電話於95年4 月10
    日下午3 時17分、40分許確有與被告丙○○所持用，門號為
    0000000000之行動電話以簡訊相互聯繫（見警卷(一)第122 頁
    台灣大哥大股份有限公司雙向通聯資料查詢表），核其自白
    與監視錄影畫面及通聯紀錄顯示情狀相符，應屬可採；又被
    告丙○○於95年4 月10日下午3 時22分許騎乘機車搭載被告
    乙○○尾隨原告乙節，除據被告丙○○坦承不諱外（見本院
    卷第143 至144 頁），核其所述與被告戊○○於警詢中供承
    ：系爭搶案係由被告丁○○進入銀行（尋找目標），由其騎
    機車搭載甲○○，被告丙○○騎機車搭載另一名男子，下手
    者是甲○○下手等語相符（見警卷(二)第4 頁），並有路口監
    視錄影畫面翻拍相片2 幀在卷可憑（見警卷(一)第142 頁背面
    ），經核被告丙○○之自白與前揭證據相合，亦屬可採。
  2.被告戊○○雖辯稱其未參與系爭搶案，且有不在場證明云云
    。但查：
  (1)被告戊○○於警詢中已自白確有夥同被告丁○○、丙○○、
    甲○○等人尾隨原告下手行搶，其負責騎機車搭載甲○○，
    由甲○○出手行搶，其均有事先計畫，由被告丙○○指揮分
    工，其等彼此間如距離較遠就傳簡訊聯絡，距離近就會用手
    語聯絡等情明確（見警卷(二)第4 頁，台灣高雄地方法院檢察
    署95年度偵字第33279 號卷，下稱95偵33279 號卷(一)第153
    頁背面至154 頁、第157 頁），復於偵查中證稱：行搶的地
    點均係由綽號「天下」的被告丙○○選定，每次搶案其與被
    告丙○○、綽號「豆太太」的被告丁○○及綽號「小江」的
    甲○○均有參與，自95年4 月起開始犯案，每次行搶均由被
    告丙○○、丁○○負責分錢等語（見95偵33279 號卷(一)第15
    0 頁背面），經核被告戊○○於警、偵訊調查過程中就各該
    被告在系爭搶案如何分工等情已具結作證、供述綦詳，且其
    所述各該分工情事亦經被告丁○○、丙○○坦認無訛，被告
    丙○○復於本院審理中坦認確有與被告戊○○、乙○○、甲○○一起下手行搶之情事（見本院卷第143 頁），堪認被告
    張榮富確有參與系爭搶案。被告張榮富於本院準備程序進行
    中始翻異前詞，謂其未參與系爭搶案云云，且未提出其他積
    極證據以實其說，其前開辯解已無可採。
  (2)又被告戊○○於刑事案件審理中固曾傳喚證人蔡美玲證明其
    於系爭搶案發生時適在台南工作等情，蔡美玲於本院刑事案
    件審理中復證稱：其經營羅斯特咖啡店，自94年3 月起僱用
    被告戊○○送貨，被告戊○○之上班地點在台南北門路麵包
    工廠，並自該處駕車送貨到台南、高雄等訂貨地點，其均陪
    同戊○○外出送貨等語（見本院96年度訴字第1584號強盜等
    案件，下稱96訴1584號卷(三)第19頁背面至21頁），惟證人蔡
    美玲不僅無法陳報其所經營咖啡店正確之統一編號，被告張
    榮富所提出之打卡單上亦無證人全名職銜之職章可憑（見96
    訴1584號卷(三)第22頁背面至23頁），是證人蔡美玲是否確有
    經營咖啡店，並僱用被告戊○○乙節，已屬可疑，再佐以被
    告戊○○於警詢中供稱：其因經營咖啡店失敗，到處欠錢，
    故參與強盜犯案等語（見警卷(二)第6 頁），益徵被告戊○○
    並未受僱於證人蔡美玲，證人蔡美玲之前開證詞核與事實不
    符，而不可採，被告戊○○復未提出其他不在場證明，其前
    開辯解殊非可採。
  3.至於被告甲○○、乙○○亦有參與系爭搶案之事實，業據被
    告丙○○、戊○○供述如前，又被告甲○○、乙○○經合法
    通知，未於言詞辯論期日到場，亦未提出書狀就系爭借款作
    何爭執，依民事訴訟法第280 條第3 項、第1 項規定，視同
    自認，原告主張被告甲○○、乙○○亦有參與系爭搶案乙節
    ，應認真實。
  4.從而，系爭搶案確係被告丁○○、丙○○、戊○○、甲○○
    、乙○○等人共同為之，應堪認定。
  (二)原告依侵權行為之法律關係請求被告連帶賠償搶取之金錢80
    萬元，有無理由？
  1.按因故意或過失，不法侵害他人之權利者，負損害賠償責任
    。數人共同不法侵害他人之權利者，連帶負損害賠償責任。
    民法第184 條第1 項前段、第185 條第1 項定有明文。又，
    負損害賠償責任者，除法律另有規定或契約另有訂定外，應
    回復他方損害發生前之原狀；損害賠償，除法律另有規定或
    契約另有訂定外，應以填補債權人所受損害及所失利益為限
    。民法第213條第1項、第216條第1項亦有明定。
  2.經查，被告等人確有共同對原告施以強制力，致原告不能抗
    拒，搶取原告金錢，侵害原告財產權之不法行為，業經本院
    審認如前，而原告於系爭搶案發生時，係遭被告等人搶走一
    置於機車置物箱內的白色紙袋，該紙袋內裝現金80萬元，其
    中78萬元為1 千元面額紙鈔，其中1 萬元為500 元面額紙鈔
    ，其中9 千元為百元面額紙鈔，其餘1 千元係50元面額之硬
    幣，合計共80萬元，現金均係其自位在鳳山市○○路的土地
    銀行（鳳山分行）提領出來俾以發薪之事實，亦經原告於警
    訊中陳述至明（見警卷(三)第123 至125 頁），復為被告丁○○、丙○○所不爭執，已如前述，是以原告因系爭搶案所受
    金錢損失為80萬元，亦堪認定，揆諸前揭規定，被告等人自
    應就原告因此所受損害80萬元負連帶賠償之責。
五、綜上所述，本件原告依民法第184 條第1 項前段、第185 條
    第1 項規定，請求被告等人連帶給付80萬元，為有理由，應
    予准許。
據上論結，原告之訴為有理由，依民事訴訟法第385 條第1 項前
段、第78條、第85條第2 項，判決如主文。
中    華    民    國    97    年    8     月    14    日
                  民事第一庭  法  官  賴文姍
以上正本證明與原本無異。
如對本判決上訴，須於判決送達後20日內向本院提出上訴狀，同
時表明上訴理由（原判決所違背之法令及其具體內容或依訴訟資
料可認為原判決有違背法令之具體事實）；如已於本判決宣示後
送達前提起上訴者，應於判決送達後10日內補具上訴理由（均須
按他造當事人之人數附繕本）。
中    華    民    國    97    年    8     月    14    日
                              書記官  林秀珍


司法院資訊處製作；財團法人民間司法改革基金會備份。
